臺灣臺南地方法院交通事件裁定　　　　　　　　　　　九十三年度交聲字第四一號
　　移
　　受處分人
　　即異議人　甲○○
右列受處分人因違反道路交通管理處罰條例案件，對於臺北市交通事件裁決所九十三
年一月六日所為之裁決處分（處分案號：北市裁三字第裁二二—Ｍ00000000
號）聲明異議，本院裁定如左：
    主  文
原處分關於「未領有駕駛執照駕車」部分撤銷。
甲○○汽車駕駛人，持逾期之駕駛執照駕車，處罰鍰陸佰元（即新臺幣壹仟捌佰元）
。
其餘異議駁回。
    理  由
一、原處分意旨略以：受處分人即異議人甲○○於民國九十二年十一月一日下午一點
    三十九分左右，駕駛車牌號碼ＮＵ─四五一一號自用小客車，行經最高速限為時
    速七十公里之台南縣境內省道台一線公路南下二百八十三公里處時，其行車速度
    為時速八十九公里，而為台南縣警察局交通隊警員以雷射測速槍測出其有超速之
    違規行為，又因其所持之德國國際駕照業已逾期，該執勤警員乃同時舉發其有超
    速及未領有駕駛執照而駕車等違規行為。後來原處分機關即移送機關臺北市交通
    事件裁決所經查證後，復以異議人之前述違規事實明確，而依道路交通管理處罰
    條例第四十條第一項及第二十一條第一項第一款之規定，並參酌違反道路交通管
    理事件統一裁罰基準表之相關內容，裁處異議人罰鍰共計新臺幣（下同）一萬零
    一百元（超速部分處罰鍰一千七百元；無照駕車部分處罰鍰八千四百元）。
二、聲明異議意旨則略以：受處分人即異議人甲○○並不否認其於九十二年十一月一
    日下午一點三十九分左右，有持德國所製發之國際駕駛執照，駕駛車牌號碼ＮＵ
    ─四五一一號自用小客車，行經最高速限為時速七十公里之省道台一線公路南下
    二百八十三公里處時，其行車速度為時速八十九公里，且該國際駕駛執照已逾三
    十日之免辦簽證期限等事實，然因異議人已於九十二年十二月三十一日在新營監
    理站辦妥簽證，故異議人可持該國際駕駛執照駕車之資格，應以原本之有效期間
    為準。此外，原處分機關即臺北市交通事件裁決所開立之裁決書中，雖列有兩點
    違規事項，然處罰主文內並未說明各該違規事項之罰鍰數額為何，而僅列出罰鍰
    之總金額，致使異議人雖知被舉發違規之原因，但卻不知各單項之罰鍰數額，此
    舉實已喪失法治精神，該裁決書應視為無效。故異議人不服原裁處，而提起本件
    異議。
三、按汽車駕駛人，持逾期之駕駛執照駕車者，處六百元以上一千二百元以下（即新
    臺幣一千八百元以上三千六百元以下）罰鍰；另汽車駕駛人，行車速度超過規定
    之最高時速者，處新臺幣一千二百元以上二千四百元以下罰鍰，道路交通管理處
    罰條例第二十二條第一項第六款及第四十條第一項分別定有明文。又持有互惠國
    所發有效之國際駕駛執照，在我國境內作三十天以內之短期停留者，准予免辦簽
    證駕駛汽車；如停留超過三十天者，仍應填具國際駕駛執照簽證申請書，向公路
    監理機關辦理簽證，道路交通安全規則第五十五條第四款亦規定甚明。易言之，
    持有我國之互惠國所核發之有效國際駕駛執照，在我國停留逾三十日者，仍需辦
    理簽證以取得在我國境內繼續持該國際駕駛執照駕車之許可，然若未依前開規定
    辦理簽證，逾三十日後仍持該國際駕照駕車之行為，應如何加以處罰，道路交通
    管理處罰條例則未有明確之條文規定。而持有互惠國所發之有效國際駕照，停留
    超過三十天非因不諳我國規定，而未向當地公路監理機關辦理簽證，或持有非互
    惠國所發有效國際駕照於我國境內駕駛汽車者，自應依照道路交通管理處罰條例
    第二十一條第一項第一款「未領有駕駛執照駕車」之規定予以舉發等情，雖有交
    通部八十三年十月十七日交路字第０三八六八三號函釋內容可資參照，然而，准
    許持有互惠國所發有效國際駕駛執照之人，以辦理簽證而免換我國普通駕駛執照
    之方式，進而在我國合法駕車，應係互惠國間對於互惠國國民所採取之對等友好
    行為。另就國家核發駕駛執照係在確認駕駛人業已具有駕駛能力之本旨而言，我
    國既已准許持有互惠國所發有效國際駕駛執照之人，在我國境內得以藉由辦理簽
    證之方式，免試而持該國際駕駛執照駕車，足見我國亦承認該核發國際駕駛執照
    之互惠國，對於該人具有駕駛能力之確認效力，故「核發簽證」應僅係表彰國家
    主權對互惠國所發國際駕駛執照效力之承認，該持有國際駕駛執照之人之合格駕
    車能力，應不因在我國境內停留逾三十日後，未辦理簽證而遽然喪失。至該持國
    際駕駛執照之人既然在我國境內道路上駕車行駛，則其當然負有遵守我國相關交
    通法令之義務，換言之，該持國際駕駛執照之人本即負有「遵照我國法令於辦妥
    簽證後始能憑該國際駕駛執照駕車」之義務，亦無疑義。從而，該持有國際駕駛
    執照之人停留逾三十日後，仍未依照上開道路交通安全規則之規定辦理簽證時，
    其繼續駕車之行為，應屬持逾期之駕駛資格憑證駕車之行為，而相當於違反道路
    交通管理處罰條例第二十二條第一項第六款「持逾期之駕駛執照駕車」之規定，
    尚難貿然以「未領有駕駛執照而駕車」之規定加以處罰，故上開道路交通管理處
    罰條例第二十二條第一項第六款：「持逾期之駕駛執照駕車」規定中之「駕駛執
    照」一詞，除指我國交通部所制發之駕駛執照外，尚應包含與交通部製發之駕駛
    執照具有同等效力之駕駛資格憑證，如此始符合道路交通管理法規之規範本旨。
    基此，前述交通部所為之應依「未領有駕駛執照駕車」之規定予以舉發等函釋內
    容，經核尚非適當，而難逕予採用。
四、經查：
    （一）受處分人即異議人甲○○並不否認其於九十二年十一月一日下午一點三十
          九分左右，持德國製發之國際駕駛執照，駕駛車牌號碼ＮＵ─四五一一號
          自用小客車，行經最高速限為時速七十公里之省道台一線公路南下二百八
          十三公里處時，其行車速度為時速八十九公里，且其所持之國際駕駛執照
          已逾三十日之免辦簽證期限等事實，並有臺南縣警察局南縣警交字第Ｍ0
          0000000號舉發違反道路交通管理事件通知單影本、臺南縣警察局
          九十二年十二月三日南縣警交字第０九二００六九七六四號函、臺北市監
          理處九十二年十二月十六日北市監二字第０九二六三八六九八００號函、
          德國製發之國際駕駛執照影本及車籍資料查詢列印表影本、內政部警政署
          入出境管理局九十三年四月十三日境信凡字第０九三一００四二八七０號
          函及所附之入出境記錄各一份附卷可參，故異議人於前述時、地，有「超
          速行駛」及「持國際駕駛執照已逾三十日之免辦簽證期限而駕駛汽車」等
          違規事實，應均可認定。
    （二）其次，參照前述說明可知，持有互惠國所制發國際駕駛執照之人，在我國
          境內停留逾三十日後，並未依照道路交通安全規則之相關規定，辦理簽證
          而仍駕車之行為，應係該當於上開道路交通管理處罰條例第二十二條第一
          項第六款：「持逾期之駕駛執照駕車」之違規情形，而原處分機關即移送
          機關臺北市交通事件裁決所就受處分人即異議人甲○○在我國境內停留逾
          三十日後，未辦理簽證而仍持互惠國所發國際駕駛執照駕車之違規部分，
          貿然依據道路交通管理處罰條例第二十一條第一項第一款「未領有駕駛執
          照駕車」之規定而加以裁罰，經核於法尚非適當。
    （三）至國際駕駛執照之簽證期限以原照有效期限為準，期滿前得免考換發同等
          車類之普通駕駛執照，道路交通安全規則第五十五條第五款雖有明文規定
          ，然此條款所稱之「國際駕駛執照之簽證期限以原照有效期限為準」，係
          指持有國際駕駛執照之人「辦妥」簽證後，該簽證之有效期限即與其所持
          之原國際駕駛執照之有效期限相同，顯見該條款僅係簽證有效期限之比照
          規定，而非指持有國際駕駛執照之人「辦妥」簽證後，其簽證亦有溯及之
          效力，故該簽證之辦理尚無法使持有國際駕駛執照之人，在業已逾三十日
          之免辦簽證期限而仍駕車之違規情形，溯及而成為合於規定之駕駛行為。
          基此，本件受處分人即異議人甲○○於本件違規前進入我國國境之時間，
          為九十二年九月六日，有前開內政部警政署入出境管理局九十三年四月十
          三日函及所附之入出境記錄一份可資佐證，而上述違規事實經警舉發之時
          間，則為九十二年十一月一日，足見異議人駕車超速違規時，確已逾越前
          開三十日內得免辦簽證而可逕持國際駕駛執照駕車之有效期限，至異議人
          隨後於同年十二月三十一日辦妥簽證，雖有國際駕駛執照簽證申請書一份
          在卷足憑，然其合法駕駛資格之效力，自應由辦妥簽證後，始向後發生效
          力並與該國際駕駛執照具有相同之有效期限，對於其原已觸犯「持國際駕
          駛執照已逾三十日之免辦簽證期限而駕駛汽車」之違規行為，經核尚無影
          響，故異議人所辯：其已於九十二年十二月三十一日辦妥簽證，故其可持
          該國際駕駛執照駕車之資格，應以其原本之有效期間為準云云，經核並非
          有理。
    （四）末查，本件原處分機關即移送機關臺北市交通事件裁決所於九十三年一月
          六日所為之前開裁決處分，就受處分人即異議人甲○○之「駕駛人行車速
          度超過規定之最高時速」及「未領有駕駛執照駕車」二違規行為，於處罰
          主文內雖僅記載「罰鍰新臺幣壹萬壹佰元整」，然此係因原處分機關參酌
          違反道路交通管理事件統一裁罰基準表各該條項「於期限內繳納或到案聽
          候裁決」之統一裁罰基準所為之處分結果，原處分機關就「駕駛人行車速
          度超過規定之最高時速」部分，應係裁罰一千七百元；而就「未領有駕駛
          執照駕車」部分，則係裁罰八千四百元，合計即為「一萬零一百元」。而
          前開統一裁罰基準表，係供違反道路交通管理事件之處罰機關於做成裁決
          處分之際，能有統一之標準以資參考，使該管機關之裁量不至流於恣意，
          故受處分人違規後只要符合該統一裁罰基準表之相關規定，則其所應受處
          罰之金額，則可得以確定。基此，本件原處分機關所做成之裁決書處罰主
          文部分，雖僅記載針對該二項違規事實所處罰鍰之總金額，而未分別記載
          詳細，然因原處分機關所為之原處分內容，尚無逾越前開統一裁罰基準表
          之相關規定，且各該違規處分之詳細罰緩金額，亦可從上述裁罰基準表中
          予以確認，故原處分內容經核尚無足以影響其有效性之明顯重大瑕疵。況
          異議人如對各該違規部分之罰鍰金額有所疑問，除可自行藉由參閱前開統
          一裁罰基準表之內容予以判斷外，尚可詢問原處分機關以確認個別罰鍰金
          額各為多少，故異議人右述所辯：原處分機關所開立之裁決書，其處罰主
          文內並未說明各該違規事項之罰鍰數額為何，僅列出罰鍰總金額，該裁決
          書應視為無效云云，經核亦非有理，而不足採。
五、綜上所述，本件原裁決處分有關「未領有駕駛執照而駕車」部分，既有前述之違
    法情形，故應由本院裁定將原處分之該部分予以撤銷。然因受處分人即異議人甲
    ○○於前述時、地，有於我國境內停留逾三十日，卻未辦理簽證而仍持國際駕駛
    執照駕駛小客車之違規事實既可認定，則本院仍應審酌異議人就該部分違規情節
    之輕重，依照道路交通管理處罰條例第二十二條第一項第六款之規定，另為異議
    人如主文第二項所示之諭知，以資適法（另因異議人僅係領有互惠國所製發之國
    際駕駛執照，而非我國製發之駕駛執照，故不依照同條第二項之規定扣繳）。至
    異議人於前述時、地，有行車速度超過規定最高時速之違規情事既無疑問，則原
    處分機關即移送機關臺北市交通事件裁決所，就該部分違規引用道路交通管理處
    罰條例第四十條第一項之規定，裁處異議人罰鍰新臺幣一千七百元，於法即無違
    誤（另因異議人僅係領有互惠國所製發之國際駕駛執照，而非我國製發之駕駛執
    照，故未依照同條例第六十三條第一項第一款之規定記違規點數一點），而異議
    人就該部分之異議內容，經核亦無理由，故此部分仍應予以駁回。
六、據上論斷，應依道路交通案件處理辦法第十九條、第二十條前段，裁定如主文。
中    華    民    國      九十三      年       六        月      十八   日
                              臺灣臺南地方法院交通法庭
                                  法  官    陳  志  成
右正本證明與原本無異。
如不服本裁定應於送達後五日內向本院提出抗告狀。
                                  書記官    黃  瓊  蘭
中    華    民    國      九十三      年       六        月      十八   日
